臺灣高雄地方法院民事判決
111年度小上字第116號
上  訴  人  陳鳳瑜    


被 上 訴人  竇金城  


上列當事人間請求不當得利事件，上訴人對於中華民國111年10
月31日本院高雄簡易庭111年度雄小字第2507號第一審小額判決
提起上訴，本院不經言詞辯論，判決如下：
    主  文
上訴駁回。
第二審訴訟費用新臺幣壹仟伍佰元由上訴人負擔。
    理  由
一、按對於小額程序之第一審裁判之上訴或抗告，非以其違背法
    令為理由，不得為之；上訴狀內應記載上訴理由，表明原判
    決所違背之法令及其具體內容，以及依訴訟資料可認為原判
    決有違背法令之具體事實，民事訴訟法第436條之24第2項、
    第436條之25分別定有明文。又依同法第436條之32第2項準
    用第468條、第469條第1款至第5款規定，判決不適用法規或
    適用不當者，為違背法令；判決有同法第469條規定所列第1
    款至第5款情形之一者，為當然違背法令。又當事人以違背
    法令為上訴理由時，其上訴狀或理由書應有具體之指摘，並
    揭示該法規之條項或其內容，若係成文法以外之法則，應揭
    示該法則之旨趣，倘為司法院解釋或最高法院之判例，則應
    揭示該判解之字號或其內容，如依民事訴訟法第469條所列
    各款事由提起上訴者，其上訴狀或理由書應揭示合於該條款
    之事實，上訴狀或理由書如未依此項方法表明者，即難認為
    已對判決之違背法令有具體之指摘，其上訴自難認為合法（
    最高法院71年台上字第314號裁定意旨參照）。而取捨證據
    認定事實屬於事實審法院之職權，若其認定並不違背法令，
    即不許任意指摘其認定不當，以為上訴理由（最高法院28年
    渝上字第1515號民事判決意旨參照）。本件上訴人主張被上
    訴人之訴訟標的為不當得利，並未主張侵權行為，原審逕以
    侵權行為為訴訟標的，未給予辯論之機會，判決被上訴人勝
    訴為法律適用之突襲性判決，違反民事訴訟法第388條法院
    不得就當事人未聲明之事項為判決之規定，有訴外裁判之嫌
    等語，核其形式上業已具體指摘原審判決有違背法令之情，
    依上開說明，上訴人提起本件上訴，合於民事訴訟法第436
    條之24第2項、第436條之25之規定，其上訴應屬合法，先予
    敘明。另按小額程序之第二審判決，依上訴意旨足認上訴為
    無理由者，得不經言詞辯論為之，民事訴訟法第436條之29
    第2款定有明文。
二、復按依民事訴訟法第436條之8第1項規定，小額訴訟係指標
    的金額或價額在新臺幣（下同）10萬元以下請求給付金錢或
    其他代替物或有價證券之訴訟，因相關當事人之實體利益較
    有限，如需經歷繁瑣之訴訟程序，所得之實體利益常被程序
    耗費所侵蝕，審酌上開利益之平衡，立法上始將之專章予以
    特別規定，藉諸如表格化訴狀、得不調查證據為裁判、限制
    訴之變更、追加或提起反訴、簡化裁判書記載等規定，以求
    迅速而經濟之裁判，小額訴訟之特性既在求迅速而經濟之裁
    判，其他程序規定雖未明文予以調整，但判斷訴訟程序是否
    適法及有無違失時，仍需有迅速、經濟裁判之考量，非得逕
    與一般案件相提並論。經查，被上訴人起訴狀固主張依民法
    第179條不當得利之規定起訴，惟其於原審民國111年10月19
    日言詞辯論期日時已另主張：伊認為依社會認知，上訴人已
    經是成年人了，帳戶是個人財產資料，對於理財工具應該更
    加嚴謹，竟然讓帳戶給詐騙集團使用，亦涉及刑法幫助詐欺
    罪，伊認為上訴人侵害到伊的財產權等語，且上訴人之訴訟
    代理人於被上訴人為前開主張後，即以：上訴人非常同情被
    上訴人處境，被上訴人已年長，在網路詐騙盛行時代，上訴
    人也是受害者，兩造都是受害者，伊認為上訴人不是詐欺幫
    助犯，被上訴人應向詐騙集團求償等語置辯（見原審卷第52
    頁），是堪認被上訴人所主張之原因事實及訴訟標的已包含
    侵權行為法律關係，原審並已讓上訴人有表示意見及答辯之
    機會，且如上述，小額訴訟程序原有迅速、經濟裁判之考量
    ，當認原審已就侵權行為法律關係，提供兩造充分主張與辯
    論之機會，關於兩造程序權之保障自屬完備無訛，故原審判
    決自與處分權主義無違，並無違反民事訴訟法第388條訴外
    裁判禁止之問題，上訴人指摘原審有訴外裁判之違法云云，
    洵無可採。
三、綜上所述，原審判決並無違背法令情事，上訴人上訴意旨指
    摘原審判決不當，求予廢棄改判，足認為無理由，本院依民
    事訴訟法第436條之29第2款規定，爰不經言詞辯論，逕以判
    決駁回其上訴。
四、末按於小額訴訟之上訴程序，法院為訴訟費用之裁判時，應
    確定其費用額，民事訴訟法第436條之19第1項、第436條之3
    2第1項定有明文。本件上訴人之上訴既經駁回，則第二審裁
    判費用1,500元，應由上訴人負擔，併諭知如主文第2項所示
    。
五、據上論結，本件上訴為無理由，依民事訴訟法第436條之29
    第2款、第436條之32第1項、第2項、第449條第1項、第436
    條之19第1項、第78條，判決如主文。
中　　華　　民　　國　　111 　年　　12　　月　　22　　日
　　          民事第五庭審判長法　官　秦慧君
                              法　官　王耀霆
                              法　官　鄭靜筠
以上正本係照原本作成。　　　　　　　　　　　　　　　
本判決不得上訴。
中　　華　　民　　國　　111 　年　　12　　月　　22　　日
                              書記官  李方云